【裁判字號】    97,毒抗,60
【裁判日期】    970214
【裁判案由】    毒品危害防制條例
【裁判全文】
臺灣高等法院刑事裁定                  97年度毒抗字第60號
抗  告  人
即受處分人  甲○○
                      樓102室 （現於臺灣臺北看守所附設勒
上列受處分人因違反毒品危害防制條例案件，不服臺灣板橋地方
法院中華民國九十六年十二月二十八日裁定（九十六年度毒聲字
第二八四六號），提起抗告，本院裁定如下：
    主  文
抗告駁回。
    理  由
一、原裁定略以：受處分人甲○○於民國九十六年間因施用毒品
    海洛因案件，前經裁定令入臺灣臺北看守所附設觀察勒戒所
    執行觀察、勒戒後，認有繼續施用毒品之傾向，經檢察官聲
    請裁定令入戒治處所施以強制戒治，於法核無不合，依毒品
    危害防制條例第二十條第二項規定，裁定受處分人甲○○令
    入戒治處所施以強制戒治，其期間為六個月以上，至無繼續
    強制戒治之必要為止，但最長不得逾一年。
二、抗告意旨略以：受處分人於九十五年間因進行腦瘤切除手術
    ，術後經友人介紹使用民間偏方止痛，嗣經警臨檢查獲，始
    知該偏方係毒品海洛因，應屬誤食案例，自無繼續施用毒品
    之傾向，且受處分人係家中獨子，有待受處分人工作以維持
    家計，受處分人確無繼續施用毒品之傾向，希能再給予受處
    分人一次自新之機會，爰請求免於強制戒治云云。
三、按犯毒品危害防制條例第十條之罪者，檢察官應聲請法院裁
    定，令被告入勒戒處所觀察、勒戒，其期間不得逾二月，觀
    察、勒戒後，檢察官依據勒戒處所之陳報，認受觀察、勒戒
    人無繼續施用毒品傾向者，應即釋放，並為不起訴之處分；
    認受觀察、勒戒人有繼續施用毒品傾向者，檢察官應聲請法
    院裁定令入戒治處所強制戒治，其期間為六個月以上，至無
    繼續強制戒治之必要為止，但最長不得逾一年。毒品危害防
    制條例第二十條第一項、第二項定有明文。
四、本院查：
    （一）受處分人甲○○前於九十六月間因施用毒品海洛因案
          件，經原審依據受處分人之自白、臺灣檢驗科技股份
          有限公司之驗尿報告（見九十六年度毒偵字第五八三
          七號卷第十九、二十七之一頁），及扣得毒品海洛因
          （淨重０．０四公克）、注射針筒等證物，於九十六
          年十月三日以九十六年度毒聲字第二０七三號裁定觀
          察勒戒後，令入臺灣臺北看守所附設觀察勒戒所執行
          觀察、勒戒，嗣認有繼續施用毒品之傾向，檢察官遂
          聲請原審法院裁定令入戒治處所施以強制戒治，依上
          開規定裁定受處分人甲○○令入戒治處所施以強制戒
          治，其期間為六個月以上，至無繼續強制戒治之必要
          為止，但最長不得逾一年，有上開卷證資料在卷可稽
          ，經查核無不合。
    （二）本件受處分人因施用第一級毒品海洛因，經原審裁定
          送勒戒處所觀察、勒戒，於執行觀察、勒戒期間，由
          臺灣臺北看守所附設勒戒處所之醫師評定，認其相關
          司法紀錄有一筆，人格特質評定為二分；其雖無多重
          藥物使用情形，但有戒斷症狀、並採取注射之施用方
          式，使用期間超過一年，且情緒態度不良，在臨床徵
          候部分評定為五十分；另在相關環境因素方面，其社
          會功能不良，在家庭支持系統方面亦未與家人聯絡，
          與家人間有衝突，此部分經評定為九分，以上合計總
          分仍達六十一分，因而判定受處分人有繼續施用毒品
          之傾向，此有臺灣臺北看守所九十六年十二月七日有
          無繼續施用毒品傾向證明書、有無繼續施用毒品傾向
          評估標準記錄表各一紙在卷可稽（見九十六年度毒聲
          字第二八四六號卷第三十九、四十頁），堪認受處分
          人確有繼續施用毒品之傾向。
    （三）受處分人雖執前詞提起抗告，但取得毒品係犯罪之行
          為，買賣雙方均極隱晦，以逃避警方之查緝，受處分
          人在購買毒品時，當非在公開之場合，而必在暗處私
          下為之，復加以使用針筒注射，豈有不知所使用者係
          第一級毒品海洛因，所辯係誤用乙節顯與常情相違。
          又上開量表之評定基準，多為客觀之標準，而本院核
          閱相關卷證，認前開之判斷基礎業已充分審酌受處分
          人之各項因素。易言之，受處分人係因具多項客觀基
          礎之事實，而判斷認定有繼續施用毒品之傾向，是受
          處分人所指執之事由，不足為其有利之認定。
五、綜上所述，本件受處分人既經醫師研判其有繼續施用毒品之
    傾向，有卷存有無繼續施用毒品傾向證明書可稽，則受處分
    人自有令入戒治處所施以強制戒治之必要，上開所述施用原
    因、家庭經濟等事由，均無從解免其依法應受強制戒治之處
    分。從而，本件抗告為無理由，應予駁回。
據上論斷，依刑事訴訟法第四百十二條裁定如主文。
中    華    民    國    97    年    2     月    14    日
                  刑事第四庭  審判長法  官  沈宜生
                                    法  官  陳國文
                                    法  官  鄭水銓
以上正本證明與原本無異。
本裁定不得再抗告。
                                    書記官  劉貞達
中    華    民    國    97    年    2     月    14    日


司法院資訊處製作；財團法人民間司法改革基金會備份。
